臺灣高等法院刑事裁定
110年度毒抗字第1446號
抗  告  人
即  被  告  游銘煌



上列抗告人因違反毒品危害防制條例案件，不服臺灣新北地方法
院中華民國110年9月3日裁定（110年度毒聲字第1478號），提起
抗告，本院裁定如下：
    主  文
抗告駁回。 
    理  由
一、原裁定意旨略以：
　㈠抗告人即被告游銘煌（下稱被告）基於施用第一級、第二級
    毒品之犯意，於民國110年2月24日凌晨0時20分為警採尿時
    起回溯26小時內之某時，在不詳地點，以不詳方式，施用第
    一級毒品海洛因1次；又於110年2月21日晚間7時許，在新北
    市○○區○○路000號4樓，以將甲基安非他命放入玻璃球內燒烤
    吸食其煙霧之方式，施用第二級毒品甲基安非他命1次之事
    實，業據被告於警詢及偵查中均坦承不諱，並有台灣檢驗科
    技股份有限公司公司濫用藥物檢驗報告（報告編號UL/2021/
    00000000號）及桃園市政府警察局保安警察大隊真實姓名與
    尿液、毒品編號對照表等件附卷可稽，足認被告之任意性自
    白與事實相符，是核被告所為，各犯毒品危害防制條例第10
    條第1、2項之施用第一、二級毒品罪。
　㈡被告前因施用毒品案件，經臺灣板橋地方法院（現更名為臺
    灣新北地方法院）裁定送觀察、勒戒後，認無繼續施用毒品
    之傾向，於87年10月9日出所，該次行為並經同院以87年度
    易緝字第181號判決免刑在案；又因施用毒品案件，經同院
    裁定送觀察、勒戒後，認無繼續施用毒品之傾向，於89年1
    月18日釋放出所，該次行為並經臺灣板橋地方檢察署（現更
    名為臺灣新北地方檢察署）檢察官以88年度毒偵字第3471號
    為不起訴處分；又於上開觀察、勒戒執行完畢後5年內之89
    年間，再因施用毒品案件，經同院裁定送強制戒治，於90年
    9月4日執行完畢，該次犯行嗣經同院以89年度板簡字第1619
    號判決處有期徒刑6月確定等情，有本院被告前案紀錄表在
    卷足佐。是被告上開施用第一、二級毒品之行為時點，距前
    述觀察、勒戒及強制戒治執行完畢後均已逾3年，揆諸前揭
    說明，檢察官就被告本案施用毒品犯行，固有裁量採行「緩
    起訴之戒癮治療」或「聲請法院裁准觀察、勒戒」之權限，
    但仍應斟酌個案具體情節，而為「合義務性裁量」。
　㈢而檢察官雖於聲請書中敘及「被告於本案前故意犯他罪，現
    由本署檢察官偵查中（110年度偵字第19555號），且因戒癮
    治療程序無法在監所內為之，自難予以從事戒癮治療之餘地
    」等語。惟觀諸卷附本院被告前案紀錄表之記載，被告所涉
    上開臺灣桃園地方檢察署110年度偵字第19555號詐欺案件，
    經該署檢察官偵查後，業於110年7月29日簽結在案；而本案
    檢察官係於上開詐欺案件簽結後之同年8月3日方向原審法院
    聲請觀察勒戒，可知檢察官向原審法院聲請觀察勒戒之際，
    其認被告「因他案於偵查中，難以從事戒癮治療」等裁量基
    礎，係有所誤，此部分判斷即有事實認定有誤之瑕疵。而除
    上開事由外，檢察官未在聲請書中敘及被告其餘不適合接受
    戒癮治療之裁量依據及理由，是雖予有限度之低密度審查，
    仍然難認檢察官本件聲請已斟酌個案具體情節，而為合義務
    性裁量。故難認檢察官本件聲請有據，因而駁回檢察官之聲
    請等語。
二、抗告意旨略以：被告於110年3月已有自費戒癮治療，亦均有
    正常上班，實有悔悟之心，懇請鈞院給予被告自新的機會，
    好好工作上班，不再碰毒品等語。
三、按當事人對於法院之裁定有不服者，除有特別規定外，得抗
    告於直接上級法院；抗告法院認為抗告不合法律上程式或法
    律上不應准許者，應以裁定駁回之，刑事訴訟法第403條第1
    項、第411條前段分別定有明文。又刑事之上訴或抗告，以
    受裁判人因受不利益之裁判，為求自己利益起見請求救濟者
    ，方得為之。而受裁判人上訴、抗告之利益或不利益，應就
    一般客觀情形觀之，並非以上訴人或抗告（再抗告）人之主
    觀利益為準（最高法院98年度台抗字第282號裁定意旨參照
    ）。
四、查被告有於前揭時、地分別施用海洛因、甲基安非他命各1
    次之事實，有原裁定所載之證據可佐，檢察官因認被告目前
    在監執行，無法執行戒癮治療程序，依毒品危害防制條例第
    20條第1項及觀察勒戒處分執行條例第3條第1項規定，向原
    審法院聲請將抗告人送勒戒處所執行觀察、勒戒。如無論原
    審駁回檢察官聲請之理由是否妥適，檢察官之聲請既經駁回
    ，即回復檢察官未聲請狀態，此於被告並無不利之情形，即
    無抗告利益可言，依前揭說明，其提起本件抗告，於法不合
    ，且無可補正，自應予駁回。
據上論斷，應依刑事訴訟法第411條前段，裁定如主文。
中　　華　　民　　國　　110 　年　　11　　月　　22　　日
                  刑事第十九庭  審判長法　官 曾淑華
                                      法　官 陳文貴
                                      法　官 許文章
以上正本證明與原本無異。
不得再抗告。
                                      書記官 莊佳鈴
中　　華　　民　　國　　110 　年　　11　　月　　22　　日